臺灣高雄地方法院民事判決　　　　　　　　　　　　九十二年度保險小上字第一號
　　上　訴　人　新安產物保險股份有限公司高雄分公司
　　法定代理人　甲○○
　　訴訟代理人　乙○○
　　被上訴人　　黃秀珍
當事人間請求侵權行為損害賠償事件，上訴人對於中華民國九十二年二月七日本院高
雄簡易庭九十一年度雄保險小字第五０號第一審判決提起上訴，本院判決如下：
    主  文
上訴駁回。
第二審訴訟費用新台幣肆佰玖拾肆元由上訴人負擔。
    理　由
一、按對於小額程序之第一審判決之上訴，非以其違背法令為理由，不得為之，民事
    訴訟法第四百三十六條之二十四第二項定有明文。又所謂判決違背法令，乃指判
    決不適用法規或適用不當，或有民事訴訟法第四百六十九條第一款至第五款所列
    情形，此為同法第四百三十六條之三十二第二項準用第四百六十八條、第四百六
    十九條第一款至第五款所明定。次按，小額程序之第二審判決，依上訴意旨足認
    上訴為無理由者，得不經言詞辯論為之，民事訴訟法第四百三十六條之二十九第
    二款亦有明文。
二、上訴意旨略以：上訴人雖係分公司，然為總公司分設之獨立機構，現行判例亦從
    寬認定分公司就其業務範圍內之事項涉訟，有當事人能力，而訴外人王妹就其所
    有之車牌號碼7S-6630號自小客車之汽車險（以下簡稱系爭保險）要保書係向上
    訴人提出，並由上訴人決定承保，此從要保書上並無上訴人總公司之用印得以證
    明，而上訴人有獨立之會計帳，系爭保險契約之保險費係由上訴人收取，發生本
    件車禍事故後，亦係由上訴人理賠，是本件係屬於上訴人業務範圍內之事項，詎
    原審以汽車保險單、汽車保險賠款同意書及代位求償同意書均係上訴人總公司之
    名義，而認定上訴人非本件訴訟標的法律關係之當事人，惟上開以總公司為名義
    之固定格式文件，係各分公司處理保險事務時所共同使用，無法以文件所載名義
    來劃分係何分公司之業務，亦不能因此即認定非屬分公司之業務，應係以實際上
    係由何公司處理該保險事務為斷。再者，上訴人總公司對於保險事務之涉訟，由
    各分公司為當事人提起者，法院均判准分公司之請求，而未曾發生疑義。然原審
    卻認上訴人非本件訴訟標的法律關係之當事人，而駁回上訴人之請求，上訴人難
    表甘服等語。
三、經查：
（一）按分公司為本公司管轄之分支機構，並無獨立之財產為謀訴訟上便利，現行判
      例雖從寬認定分公司就其業務範圍內之事項涉訟時，有當事人能力，惟所謂「
      就其業務範圍內之事項」，應依訴訟標的之法律關係觀察，苟該訴訟標的之法
      律關係，非以分公司為其權利義務之「主體」，尚不得以其係總公司之執行機
      構，遽指該爭訟之法律關係事項，自屬其業務範圍（最高法院八十六年度台上
      字第一九三一號、八十八年度台上字第一四三一號判決要旨參照）。
（二）而觀諸卷附系爭保險契約之保險單，其抬頭係印載「新安產物保險股份有限公
      司」（即上訴人之總公司），其內並蓋印該公司及其總經理陳忠鏗之大、小章
      ，以為立約之意思表示；又本件事發後，被保險人王妹出具之汽車險賠款同意
      書、代位求償同意書，其內所載呈致之對象亦係上訴人之總公司。職是，足認
      系爭保險契約之主體係上訴人之總公司，而非上訴人。
（三）至上訴人雖稱系爭保險係由其決定承保，保險費係由其收取，事發後亦係由其
      理賠等語，惟上開情節即令屬實，至多說明上訴人係其總公司就系爭保險契約
      之執行機構，該契約之主體並不因此變更為上訴人，揆諸首揭說明，尚難遽認
      本件訴訟標的法律關係事項係屬上訴人之業務範圍。末者，上訴人之總公司於
      其他案件以分公司名義起訴而獲判勝訴之他案判決，並無拘束本院之效力，無
      從據認上訴人就本件訴訟之實施係屬當事人適格。
（四）綜上所述，原判決並無適用法規不當之情形，上訴人指摘原判決違背法令，係
      無理由。
四、末按小額訴訟之上訴程序，法院為訴訟費用之裁判時，應確定其費用額，民事訴
    訟法第四百三十六條之十九第一項、第四百三十六條之三十二第一項規定甚明。
    本件上訴裁判費為新台幣（以下同）四百二十六元，送達郵費為六十八元，合計
    為四百九十四元，應由上訴人負擔。
五、結論：本件上訴為無理由，依民事訴訟法第四百三十六條之二十九第二款、第四
    百三十六條之三十二第二項、第四百四十九條第一項、第四百三十六條之十九第
    一項、第七十八條，判決如主文。
中　　　華　　　民　　　國　　九十三　　年　　　一　　　月　二十　　　　日
                       　     臺灣高雄地方法院民事第一庭
~B審判長法官　林紀元
~B　　　法官　蔡川富
~B　　　法官　甯　馨
右為正本係照原本作成。
本判決不得上訴。
中　　　華　　　民　　　國　　九十三　　年　　　一　　　月　二十　　　　日
~B法院書記官　林麗文
